【裁判字號】    89,易,4388
【裁判日期】    900319
【裁判案由】    竊盜
【裁判全文】
臺灣臺中地方法院刑事判決                        八十九年度易字第四三八八號
    公  訴  人  臺灣臺地方法院檢察署檢察官
    被      告  丙○○
右列被告因竊盜案件，經檢察官提起公訴（八十九年度偵字第一五八七九號），本院
判決如左：
    主  文
丙○○連續竊盜，處有期徒刑陸月，如易科罰金，以參佰元折算壹日。
    事  實
一、丙○○素行不佳，前有傷害致死、妨害公務等前科紀錄（未構成累犯），竟仍不
    知謹慎行事，復意圖為自己不法之所有，並基於概括之犯意，先於民國八十九年
    八月二十日中午十二時許，在臺中縣龍井鄉○○村○○○○道路一一一巷內，以
    不詳方式，竊取丁○○所有價值約新台幣（下同）一萬元之車號ＩＧＹ─九八一
    號山葉牌黑色重型機車一輛。又於八十九年八、九月間某日，利用至臺中縣大肚
    鄉○○路○段三三五巷一○九弄十號朋友乙○○住處之機會，竊取乙○○所有置
    於抽屜內之ＫＩＸ─四四七號機車車牌一面。得手後將車牌懸掛於上開竊得之機
    車上以為掩飾，並於八十九年九月二十三日打電話告知同居女友甲○○○（已先
    行判決）該機車之所在，由甲○○○牽走使用。嗣於八十九年九月二十四日十四
    時三十分許，甲○○○將該機車送修後欲牽回時，為警在臺中縣龍井鄉○○路○
    段六七八號正大機車行前查獲。
二、案經臺中縣警察局烏日分局移送臺灣臺中地方法院檢察署檢察官偵查起訴。
    理  由
一、訊據被告丙○○矢口否認其有右揭竊盜犯行，辯稱：朋友乙○○之父親陳義雄打
    電話委託伊到龍井國中天橋下牽一台黑色變速機車去補輪胎，因當時伊在嘉義工
    作，就叫同居人甲○○○牽該機車去修理，伊不知道該黑色機車係何人所有，也
    不知道甲○○○實際牽走何台機車，亦未去偷乙○○所有之ＫＩＸ─四四七號機
    車車牌云云。惟查：
（一）車號ＩＧＹ─九八一號山葉牌黑色重型機車係丁○○所有，價值約一萬元，於
      八十九年八月二十日中午十二時許，在臺中縣龍井鄉○○村○○○○道路一一
      一巷內失竊；又ＫＩＸ─四四七號機車車牌一面則係乙○○所有，於八十九年
      八、九月間某日，在臺中縣大肚鄉○○路○段三三五巷一○九弄十號住處抽屜
      內失竊等事實，業經被害人丁○○、乙○○二人分別於警訊及偵查中指述明確
      ，且有車輛竊盜、車牌失竊資料個別查詢報表─查詢車輛認可資料、車籍作業
      系統─查詢認可資料、贓物認領保管單各一份及車輛照片二張在卷可稽。
（二）被告雖於本院審理中辯稱：係朋友乙○○之父親陳義雄（目前已過世）打電話
      委託伊到龍井國中天橋下牽一台黑色變速機車去補輪胎，沒有說是什麼廠牌，
      伊就叫同居人甲○○○牽該機車去修理，伊不知道甲○○○實際牽走何台機車
      云云；惟被告於偵查時係供稱：一位不知姓名之人士叫伊牽機車去修理輪胎，
      伊不知道甲○○○牽錯機車，伊是叫她牽野狼機車去修理云云。被告前後於偵
      審中所供不符，且差異極大。若被告果真係受朋友陳義雄委託修車，則其於偵
      查中竟不提出陳義雄之姓名以供調查，而反辯稱係甲○○○牽錯機車，即見其
      有心虛之處。又倘係被害人乙○○之機車輪胎破裂需修理，則乙○○之父親陳
      義雄應會自己或委託附近之家人、朋友修理，而當不至於委託當時遠在嘉義工
      作之被告修理。況該機車除車牌外，係被害人丁○○所失竊之物，陳義雄若有
      竊車嫌疑，衡情應不會委託第三者幫忙修理該機車。是被告之供詞不僅前後矛
盾，亦違背一般常情。另被告自稱其所述之陳義雄業已過世，其子乙○○亦不
      知委託修車之情，此外並無其他證據足以證明陳義雄委託修車之事，均益徵被
      告於本院審理時空言辯稱：係乙○○之父親陳義雄委託伊牽一台黑色變速機車
      去補輪胎云云，顯不實在。
（三）再查同案被告甲○○○於本院審理中供陳：係丙○○打電話叫伊去牽車，並告
      訴伊隨便用一支鑰匙就可以啟動機車，伊問丙○○為何如此，丙○○表示只要
      牽去修理，其他的不要問，伊後來就用檳榔攤之鑰匙啟動該機車，打算機車修
      好後要牽回去請他人幫忙接送小孩等語。甲○○○係被告丙○○之同居人，與
      被告丙○○並無怨懟，應無任意設詞誣陷被告丙○○之理，是其前開所言，尚
      值採信。倘被告丙○○確係受他人委託修理機車，則正常之委託者應會將機車
      鑰匙交付受託者，然被告丙○○不但未收受該鑰匙，反而告知甲○○○隨便用
      一支鑰匙就可開啟機車，觀之一般機車鑰匙通常係特定專屬之鑰匙，為何隨便
      任何一支鑰匙就可以試用開啟機車，甲○○○表示懷疑後，被告丙○○又告知
      不要多問，此與一般正常委託修車之情形有異，且甲○○○又表示打算機車修
      好後要牽回去請他人幫忙接送小孩，若該機車確係第三者委託送修，則受託者
      應於修理完畢後將機車送回委託者處，惟甲○○○卻打算將機車修好後供己使
      用，亦違背經驗法則，更證被告丙○○辯稱係他人委託伊牽機車去修云云，當
      屬飾卸之詞，委不足採。
（四）復查被害人乙○○於偵查中供稱：先前因喝酒而認識丙○○，伊所有之車號Ｋ
      ＩＸ─四四七號機車車體壞掉，所以伊將車身賣了，ＫＩＸ─四四七號車牌則
      置於家中抽屜中，丙○○並未向伊借過該車牌，後來該車牌不見了，可能是丙○○常到伊房間而拿走的吧等語。如上開機車係他人所竊，再由他人委託被告
      丙○○牽去修理，則為何該機車所懸掛之車牌正好係被告丙○○所認識之朋友
      乙○○所失竊，被告丙○○並無法自圓其說。
（五）綜上所述，被告丙○○無法供出該機車及車牌之正當來源，堪認上開機車及車
      牌應係被告丙○○所竊取。是被告丙○○辯稱其未竊取機車及車牌云云，核屬
      事後卸責之詞，不足採信。本件事證已臻明確，被告之犯行洵堪認定。
二、核被告丙○○所為，係犯刑法第三百二十條第一項之竊盜罪。被告先後二次竊盜
    犯行，時間緊接，犯罪構成要件相同，顯係基於概括犯意反覆為之，為連續犯，
    應以一罪論，並依法加重其刑。爰審酌被告前有傷害致死、妨害公務等前科紀錄
    ，竟仍不知謹慎行事，復再為本件竊盜犯行，惡性不輕，且其於犯後猶飾詞圖卸
    ，不知悔悟，及其犯罪之動機、目的、手段、所生危害等一切情狀，量處如主文
    所示之刑示懲。又查本件被告行為後，刑法第四十一條業於九十年一月十日修正
    公布，同年月十二日生效，修正後刑法第四十一條第一項前段規定「犯最重本刑
    為五年以下有期徒刑以下之刑之罪，而受六個月以下有期徒刑或拘役之宣告，因
    身體、教育、職業、家庭之關係或其他正當事由，執行顯有困難者，得以一元以
    上三元以下折算一日，易科罰金。」，與修正前刑法第四十一條規定「犯最重本
    刑為三年以下有期徒刑以下之刑之罪，而受六月以下有期徒刑或拘役之宣告，因
    身體、教育、職業、家庭之關係，執行顯有困難者，得以一元以上三元以下折算
    一日，易科罰金。」不同。比較新舊法結果，以新法較有利於行為人，故依刑法
    第二條第一項前段規定，本件自應適用裁判時之法律即修正後刑法第四十一條第
    一項前段之規定，被告即得諭知易科罰金之折算標準，併此敘明。至扣案之鑰匙
    一把，係同案被告甲○○○先前經營檳榔攤所用之鑰匙，非屬被告丙○○所有，
    此經甲○○○於警偵訊及本院審理時陳明在卷，此外，並查無其他證據足資證明
    該把鑰匙係供被告丙○○犯本件竊盜罪所用之物，又非屬違禁物，故不為沒收之
    諭知，併此敘明。
據上論斷，應依刑事訴訟法第二百九十九條第一項前段，刑法第二條第一項前段、第
五十六條、第三百二十條第一項、修正後第四十一條第一項前段，罰金罰鍰提高標準
條例第一條前段、第二條，判決如主文。
中      華      民      國      九十      年      三      月    十九    日
                                      臺灣臺中地方法院刑事第四庭
                                          法  官  張  靜  琪
右正本證明與原本無異。
如不服本判決，應於判決送達後十日內向本院提出上訴狀，上訴於臺灣高等法院臺中
分院( 須附繕本 )。
                                          書記官
中      華      民      國      九十      年       三     月     十九   日
附錄本案論罪科刑法條全文
刑法第三百二十條
意圖為自己或第三人不法之所有，而竊取他人之動產者，為竊盜罪，處五年以下有期
徒刑、拘役或五百元以下罰金。
意圖為自己或第三人不法之利益，而竊佔他人之不動產者，依前項之規定處斷。
前二項之未遂犯罰之。


司法院資訊處製作；財團法人民間司法改革基金會備份。
